【裁判字號】    95,訴,463
【裁判日期】    951013
【裁判案由】    損害賠償
【裁判全文】
臺灣士林地方法院民事判決               95年度訴字第463號
原      告  台灣東急警保全股份有限公司
法定代理人  丁○○
訴訟代理人  張旭業律師
            楊珮君律師
被      告  甲○○
            丙○○
            乙○○
                        樓
上  二  人
訴訟代理人  應明銓律師
上列當事人間損害賠償事件，本院於中華民國95年9 月15日言詞
辯論終結，判決如下：
    主  文
一被告甲○○應給付原告新台幣壹拾肆萬貳仟捌佰元，及自民國
  九十五年四月二十一日起至清償日止，按年息百分之五計算之
  利息。
二被告丙○○、乙○○應連帶給付原告新台幣壹拾肆萬貳仟捌佰
  元，及如附表利息起算日起至清償日止，按年息百分之五計算
  之利息。
三前第一、二項中被告之一若對原告給付，其餘被告於其給付範
  圍內免除給付義務。
四被告甲○○應給付原告新台幣拾捌萬柒仟玖佰元，及自民國
  九十五年四月二十一日起至清償日止，按年息百分之五計算之
  利息。
五原告其餘之訴駁回。
六訴訟費用由被告甲○○負擔五分之四，餘由被告丙○○、乙○○連帶負擔。
七本判決第一項、第二項部份，於原告以新台幣肆萬柒仟陸佰元
  為被告供擔保後，得假執行。但被告丙○○、乙○○如以新台
  幣壹拾肆萬貳仟捌佰元為原告預供擔保，就本判決第一項、第
  二項得免為假執行。
八本判決第四項部份，於原告以新台幣壹拾貳萬玖仟佰元為被
  告甲○○供擔保後，得假執行。
九原告其餘假執行之聲請駁回。
    事實及理由
甲、程序方面：
一、按「訴狀送達後，原告不得將原訴變更或追加他訴，但有下
    列情形之一者，不在此限：三擴張或減縮應受判決事項之聲
    明者。」民事訴訟法第255 條第1 項第3 款定有明文。查原
    告起訴時訴之聲明第一項為係請求被告三人連帶賠償原告新
    台幣（下同）560,700 元，及自起訴狀繕本送達之翌日起至
    清償日止，按年息百分之五計算之利息。嗣於民國95年6 月
    2 日具狀以及於95年9 月15日當庭將上開聲明變更為：「被
    告甲○○應給付原告530,700 元，及自起訴狀繕本送達翌日
    起至清償日止，按年息百分之五計算之利息。被告丙○○、
    乙○○應連帶給付原告530,700 元，及自起訴狀繕本送達翌
    日起至清償日止，按年息百分之五計算之利息。如被告甲○○為給付，於其給付範圍內，其餘被告免給付義務。如被告
    丙○○、乙○○之一人為給付，於其給付範圍內，被告甲○○免給付義務。」，核其變更顯係減縮應受判決事項之聲明
    ，揆諸前開法條規定，自應予准許。
二、次按「二人以上於下列各款情形，得為共同訴訟人，一同起
    訴或一同被訴：一為訴訟標的之權利或義務，為其所共同者
    。」民事訴訟法第53條第1 款定有明文。該款所定，非專指
    數人就為訴訟標的之法律關係同享權利或同負義務而言，即
    與該法律關係有主從關係者亦屬之，前者如連帶債務（包含
    非真正之連帶）；後者如主債務人與保證人，均有同享權利
    或同負義務之關係，自得為共同訴訟人一同起訴或一同被訴
    （見吳明軒著、中國民事訴訟法中冊，第712 頁，89年9 月
    修訂五版）。查原告係以被告丙○○、乙○○為被告甲○○
    之保證人，而提起本件共同訴訟，核與前開法條相符，亦應
    予准許。
乙、實體方面：
一、原告起訴主張：被告甲○○於92年5 月22日起至94年3 月底
    止，任職於原告公司而派駐在台北市○○路○ 段154 巷20號
    「盛宴社區」擔任行政總幹事，負責管理社區行政及財務等
    事務，工作內容包括收取社區保全服務費及管理服務費，被
    告丙○○、乙○○則於被告甲○○任職後，分別書立員工保
    證書擔任被告甲○○之職務保證人。詎被告甲○○竟先後於
    任職期間之93年11月15日、12月15日及94年1 月20日、2 月
    21日，在台北市○○路盛宴社區內，將盛宴社區管理委員會
    為繳納予原告公司，而交其代收之社區保全服務費及管理服
    務費：(1)93年11月份保全服務費100,800 元、93年11月份管
    理服務費42,000元；(2)93年12月份保全服務費100,800 元、
    93年12月份管理服務費42,000元；(3)94年1 月份保全服務費
    100,800 元、94年1 月份管理服務費42,000元；(4)94年2 月
    份保全服務費100,800 元、94年2 月份管理服務費31,5 00
    元，合計560,700 元之款項，未依規定將上開收取之款項匯
    入原告帳戶內，擅自挪用而不法侵占入己，造成原告受有上
    開金額之損害，構成侵權行為，經扣除被告甲○○以薪資給
    付之30,000元後，被告甲○○應如數賠償；而被告丙○○、
    乙○○係保證上開同一賠償之債務，依民法第748 條，亦應
    連帶賠償。爰依民法第184 條第1 項、第748 條之規定及員
    工保證書之約定請求被告給付等語。並聲明：
  (一)被告甲○○應給付原告530,700 元，及自起訴狀繕本送達翌
    日起至清償日止，按年息百分之五計算之利息。
  (二)被告丙○○、乙○○應連帶給付原告530,700 元，及自起訴
    狀繕本送達翌日起至清償日止，按年息百分之五計算之利息
  (三)如被告甲○○為給付，於其給付範圍內，其餘被告免給付義
    務。如被告丙○○、乙○○之一人為給付，於其給付範圍內
    ，被告甲○○免給付義務。
  (四)第一項及第二項願供擔保，請准宣告假執行。
二、被告丙○○、乙○○則以：被告二人擔任保證人之賠償責任
    ，依民法第756 條之2 規定，應以原告不能依他項方法受賠
    償者為限，負其責任。且賠償金額不應超過賠償事故發生時
    ，即被告甲○○當年度（93年度）可得報酬之總額396,500
    元為限。另依原告起訴主張被告甲○○侵吞應匯入原告公司
    帳戶之保全服務費及管理服務費之日期分別是在93年11月15
    日、12月15日及94年1 月20日、2 月21日，原告疏未於93年
    11 月 底查知，致使被告甲○○得再侵吞另外三次款項，其
    對於被告甲○○之監督自有疏懈，又被告甲○○之上述情形
    ，有發生保證人負賠償責任之可能，原告亦未立即通知被告
    二人，符合民法第756 條之6 規定，以及被告丙○○、乙○○無恆產或多餘積蓄，也無力賠償，爰請求本院減輕或免除
    保證人即被告二人之賠償金額等語。均聲明：(一)駁回原告之
    訴。(二)如受不利之判決，願供擔保請准宣告免為假執行。
三、被告甲○○則以：因為服刑中，沒辦法返還，但有誠意要返
    還等語置辯。並聲明：駁回原告之訴。
四、兩造不爭執之事項：（見95年8 月2 日之言詞辯論筆錄第1
    頁、第2 頁）
  (一)被告甲○○於92年5 月22日起至94年3 月底止，任職於原告
    公司而派駐於台北市○○路○ 段154 巷20號「盛宴社區」擔
    任行政總幹事，負責管理社區行政及財務等事務，工作內容
    包括收取社區保全服務費及管理服務費，被告丙○○、乙○○則分別書立員工保證書擔任被告甲○○之職務保證人。詎
    被告甲○○竟先後於任職期間之93年11月15日、12月15日及
    94年1 月20日、2 月21日，在台北市○○路盛宴社區內，將
    盛宴社區管理委員會為繳納予原告公司，而交其代收之社區
    保全服務費及管理服務費：(1)93年11月份保全服務費100,80
    0 元、93年11月份管理服務費42,000元；(2)93年12月份保全
    服務費100,800 元、93年12月份管理服務費42,000元；(3)94
    年1 月份保全服務費100,800 元、94年1 月份管理服務費42
    ,000 元 ；(4)94年2 月份保全服務費100,800 元、94年2 月
    份管理服務費31,500元。合計560,700 元之款項，未依規定
    將上開收取之款項匯入原告帳戶內，擅自挪用而侵占入己。
    被告甲○○所涉及業務侵占之犯行，業由原告公司提起自訴
    ，經本院94年度自字第34號刑事判決認定有罪，而判處有期
    徒刑七月確定。
  (二)原證1至5之真正，被告均不爭執。
  (三)被證1之被告甲○○93年度所得扣繳憑單。
五、兩造之爭點：（見95年8 月2 日之言詞辯論筆錄第1 頁、第
    2 頁）
  (一)原告就本件所受損害是否不能依其他方法受賠償，而得請求
    被告丙○○、乙○○負賠償責任？
  (二)原告得請求被告丙○○、乙○○賠償之金額若干？是否應受
    限於被告甲○○當年可領報酬之總額為限？
  (三)被告丙○○、乙○○依民事訴訟法第756 條之6 請求減輕或
    免除上開賠償金額，是否可採？
六、得心證之理由：
  (一)按民法第756 之2 第1 項規定：「人事保證之保證人，以僱
    用人不能依他項方法受賠償者為限，負其責任。」其立法理
    由係以「人事保證為無償之單務契約，對保證人至為不利，
    故如僱用人能依他項方法獲得賠償者，自宜要求僱用人先依
    各該方法求償，其有不能受償，或不足受償，始令保證人負
    其責任。」由此可知，僱用人欲請求人事保證之保證人負擔
    保證責任時，必須先證明僱用人已有不能依他項方法受賠償
    之情事，始得要求保證人負其保證責任。經查，被告丙○○
    、乙○○係於被告甲○○任職後，分別書立員工保證書擔任
    被告甲○○之職務保證人，屬於人事保證之保證人。次查，
    原告供承就本件賠償，除於事後經被告甲○○同意扣除其30
    ,000 元 薪資外，並未獲得任何賠償及保險理賠等語（見95
    年8 月18日言詞辯論第2 頁），核與被告甲○○自承並沒有
    其他方式可以賠償給原告等語（見95年9 月15日言詞辯論筆
    錄第2 頁）相符，則原告主張已有不能依他項方法受賠償之
    情形，應堪採信，因此原告自得請求被告丙○○、乙○○負
    賠償之保證責任。
  (二)次按民法第756 之2 第2 項規定：「保證人依前項規定負賠
    償責任時，除法律另有規定或契約另有訂定外，其賠償金額
    以賠償事故發生時，受僱人當年可得報酬之總額為限。」經
    查，依兩造不爭執之被告丙○○、乙○○書立之原證2 員工
    保證書上固記載：「‧‧保證人願按保證規約之規定，負擔
    一切賠償之責‧‧」等字句，然此所謂負擔一切賠償之責，
    實與一般保證時，記載應負擔僱用人因此所受損害之責無異
    ，尚不能認為是該項所謂「契約另有訂定」之情形。亦即，
    為貫徹上開法條保護人事保證之保證人之立法意旨，僱用人
    與人事保證之保證人所為之保證契約，至少僱用人必須告知
    保證人或於書面契約中載明：「保證人其負擔之賠償金額，
    不受賠償事故發生時，受僱人當年可得報酬之總額為限」，
    使願意擔任人事保證之保證人明瞭或知悉其擔任保證人賠償
    之範圍。次查，上開保證書既未於載明上開意旨，原告復未
    證明曾於被告丙○○、乙○○同意擔任保證人之前有告知上
    情，自不能認為上開保證書之約定屬於另有訂定之例外情形
    ，則原告得請求被告丙○○、乙○○負賠償之保證責任時，
    其賠償金額自應受被告甲○○當年可領報酬之總額為限，而
    本件賠償事故之發生既跨連93年及94年，則被告丙○○、乙○○可能負擔之賠償金額自不能逾被告甲○○於93年及94年
    當年在原告公司可領報酬之總額（至於被告丙○○、乙○○
    實際應負之賠償金額詳如後述）。
  (三)末按民法第756 條之6 規定：「有左列情形之一者，法院得
    減輕保證人之賠償金額或免除之：一有前條第1 項各款之情
    形而僱用人不即通知保證人者。二僱用人對受僱人之選任或
    監督有疏懈者。」其立法理由係以「僱用人於有前條第一項
    各款足使保證人責任發生或加重之情事之一時，應即有通知
    義務，又僱用人對於受僱人，有監督義務，故若有前條第一
    項各款之情事而僱用人怠於為前條之通知，或對於受僱人之
    監督有疏懈，其對損害之發生或擴大既與有過失，自應依其
    比例自負其責，方稱公允。」而同法第756 條之5 第1 項第
    1 款、第2 款規定：「有左列情形之一者，僱用人應即通知
    保證人：一僱用人依法得終止僱傭契約，而其終止事由有發
    生保證人責任之虞者。二受僱人因職務上之行為而應對僱用
    人負損害賠償責任，並經僱用人向受僱人行使權利者。」經
    查，關於被告甲○○每月應交付原告之管理服務費、保全服
    務費之方式及其侵占入己之過程，業據被告甲○○供承：「
    ‧‧關於管理服務費、保全服務費我都是當月收當月的，所
    以我必須從管委會的帳戶電匯轉帳在當月底前就要轉匯給公
    司，原告請求的金額是我直接領出來的沒有匯給公司。」等
    語（見95年8 月18日言詞辯論第4 頁）甚明，原告對之亦不
    爭執，並表示：「被告甲○○是在93年11月之前都是良好的
    ，之後我們在93年12月底、94年初時才發現甲○○有11 月
    的部分未繳回，有詢問他說是社區拖延還沒有繳。（問）最
    後何時發現確實11月、12月、1 月部分都沒有繳？（答）差
    不多在94年2 月底3 月初的時候發現的。‧‧係事後查核發
    覺的，並非是11月底就知道」等語（見同上筆錄第3 頁、第
    4 頁），可知原告實際上在93年11月底，即可由原告帳戶之
    記載，輕易查知被告甲○○有未將93年11月份保全服務費及
    管理服務費匯入之事實，並可進一步向「盛宴社區」之管理
    委員會查詢被告甲○○之上開說詞（即社區拖延還沒有繳）
    是否屬實，其疏未盡對於被告甲○○之監督查核之責任，造
    成被告甲○○得以繼續侵占93年12月、94年1 月及94年2 月
    之保全服務費及管理服務費，則原告對於該三個月份所受損
    害之發生即與有過失，依民法第756 條之6 第2 款之規定，
    本院認為應可免除被告丙○○、乙○○負擔93年12月、94年
    1 月及94年2 月，原告所受保全服務費及管理服務費之損害
    賠償責任。因此，被告丙○○、乙○○擔任保證人之賠償金
    額僅須負擔被告甲○○侵占之93年11月份保全服務費100,80
    0 元及93年11月份管理服務費42,000元，合計金額為142,80
    0 元即可，又上開金額亦未逾事故發生時之93年被告甲○○
    在原告公司可領報酬之總額396,500 元（如被證1 之被告甲○○93年度所得扣繳憑單所示），自屬適當。至於被告丙○○、乙○○另辯稱無力賠償云云，本院認被告丙○○、乙○○既同意擔任人事保證之保證人，自已明白將有負擔保證責
    任之虞，而事後為此辯解，自難作為減輕或免除責任之參考
    ，此部份所辯，並無理由。
七、綜上所述，被告甲○○於任職期間分別於93年11月15日、12
    月15日及94年1 月20日、2 月21日，故意不法侵占應交付原
    告之保全服務費及管理服務費，合計達560,700 元，造成原
    告之損害，自屬構成對於原告之侵權行為，經扣除被告甲○○以薪資給付之30,000元後，原告依民法第184 條之規定，
    請求被告甲○○給付530,700 元及自起訴狀繕本送達翌日（
    即95年4 月21日）起至清償日止，按年息百分之五計算之利
    息，自有理由（如主文第1 項及第4 項所示）。而被告丙○○、乙○○係於被告甲○○任職後，分別書立保證書擔任被
    告甲○○之職務保證人，為人事保證之保證人，且係保證同
    一債務，因原告疏未盡對於被告甲○○之監督查核之責任，
    造成被告甲○○得以繼續侵占93年12月、94年1 月及94年2
    月之保全服務費及管理服務費，本院認應免除被告丙○○、
    乙○○上開三個月份之損害賠償責任。被告丙○○、乙○○
    僅應負擔之賠償金額為被告甲○○侵占之93年11月份保全服
    務費100,800 元及93年11月份管理服務費42,000元，合計金
    額為142,800 元。從而，原告依民法第756 條之9 準用同法
    第748 條之規定及員工保證書之約定請求被告丙○○、乙○○連帶給付142,800 元，及如附表利息起算日起至清償日止
    ，按年息百分之五計算利息之範圍內，為有理由，應予准許
    ，逾此部分之請求，為無理由，應予駁回。又被告丙○○、
    乙○○應依民法第748 條之規定及員工保證書之約定連帶給
    付之內容（即142,800 元）與被告甲○○應依侵權行為賠償
    原告於142,800 元之範圍內，雖各基於不同之債務發生原因
    ，然就同一內容之給付，對於同一債權人即原告各負全部給
    付義務，構成不真正連帶債務關係，如一債務人給付，其他
    債務人即同免其責任。因此，被告中一人若對原告給付，其
    餘被告於其給付範圍內免除給付義務，爰宣告如主文第1項
    至第3 項所示。除上開不真正連帶債務關係外，被告甲○○
    仍應單獨對於原告賠償387,900 元（530,700- 142,800 ）
    ，及自起訴狀繕本送達翌日（即95年4 月21日）起至清償日
    止，按年息百分之五計算之利息，爰宣示如主文第4 項所示
    。
八、原告和被告丙○○、乙○○均陳明願供擔保請為宣告假執行
    或免為假執行，關於原告勝訴部分，經核均與規定相符，爰
    分別酌定如主文第7 項、第8 項所示之擔保金額准許之。其
    中關於主文第1 項及第2 項給付為同一之內容，屬於不真正
    連帶債務關係，已如前述，雖被告甲○○未聲明願供擔保免
    為假執行，然主文第3 項既宣告准許被告丙○○、乙○○提
    供同一給付之擔保後免為假執行，如被告丙○○、乙○○提
    供該項擔保後，則應免為假執行之部分仍應包括主文第1 項
    及第2 項，併此敘明。至原告敗訴部分，其假執行之聲請已
    失所附麗，應予駁回。
九、本件事證已臻明確，兩造其餘攻擊防禦方法，於本案判決之
    結果不生影響，自無庸再詳予論述，併此敘明。
十、據上論結，原告之訴為一部有理由、一部無理由，依民事訴
    訟法第79條、第85條第2 項、第390 條第2 項、第392 條，
    判決如主文。
中    華    民    國    95    年    10    月    13    日
                  民事第二庭  法  官  林政佑
以上正本證明與原本無異。
如對本判決上訴須於判決送達後20日內向本院提出上訴狀。
中    華    民    國    95    年    10    月    18    日
                              書記官  楊錫芬
附表：
┌────┬────────────┬─────────┐
│被告    │起訴狀送達日（民國下同）│利 息 起 算 日    │
├────┼────────────┼─────────┤
│丙○○  │95年4月22日             │95年4月23日       │
├────┼────────────┼─────────┤
│乙○○  │95年4月17日             │95年4月18日       │
└────┴────────────┴─────────┘


司法院資訊處製作；財團法人民間司法改革基金會備份。
